台灣台中地方法院民事判決　　　　　　　　　　　　　九十二年度勞簡上字二四號
　　上　訴　人　甲○○○○○○.
　　被上訴人　　乙○○
右當事人間請求給付資遣費等事件，上訴人對於中華民國九十二年四月三十日本院台
中簡易庭九十一年度中勞簡字第二四號第一審判決，提起上訴，於中華民國九十三年
一月十六日言詞辯論終結，本院判決如左：
    主  　  文
原判決關於命上訴人給付超過新台幣貳萬伍仟元，及自民國九十一年三月九日起，至
清償日止，按年息百分之五計算之利息之部分，暨訴訟費用及假執行宣告之裁判均廢
棄。
右開廢棄部分，被上訴人在第一審之訴及假執行之聲請均駁回。
其餘上訴駁回。
第一審（除確定部分外）、第二審訴訟費用，由被上訴人負擔十分之八，餘由上訴人
負擔。
    事　    實
甲、上訴人方面：
壹、聲明：
一、原判決不利於上訴人部分廢棄。
二、右廢棄部分，被上訴人在第一審之訴及假執行之聲請均駁回。
三、第一審（除確定部分）、第二審訴訟費用由被上訴人負擔。
貳、陳述：除與原判決記載相同者，茲引用之外，補稱：
一、被上訴人自九十年六月四日起，至九十年十一月三日止、受僱於上訴人，惟受僱
    期間被上訴人藉故表示無法承擔責任，經上訴人多次約談，並曾於九十年十月間
    ，向被上訴人表示如其無法改進工作態度及品質，將終止勞動契約，其後上訴人
    在忍無可忍之下，於九十年十一月三日約談被上訴人後，向被上訴人告知其無法
    勝任工作，被上訴人即表示願意離職，因上訴人於被上訴人離職時，疏未詳實填
    載離職書，方讓被上訴人有機可乘而興訟。
二、被上訴人確為客戶林能凱及劉茂松汽車之維修負責人，而被上訴人在維修劉茂松
    之車輛時，於剎車回定螺絲，確實未鎖緊，而有所疏失。
三、上訴人因所僱佣之勞工未滿五人，對被上訴人並無強制投保之義務，且被上訴人
    亦因有在工會投保而未要求上訴人投保，且於被上訴人受僱時，詢問被上訴人是
    否要投保，因被上訴人告知已在工會投保，因此上訴人方未為被上訴人投保，被
    上訴人要求上訴人賠償未能申請勞工失業保險給付之損失，顯無理由。
參、證據：除援用第一審所提證據外，補提員工代號一覽表一份、九十年度引擎部考
    核表一份、車輛委修單一份為證，並請求傳訊證人翁雅惠。
乙、被上訴人方面：
壹、聲明：駁回上訴，第二審訴訟費用由上訴人負擔。
貳、陳述：除與原判決記載相同者，茲引用之外，補稱：被上訴人至今沒有向上訴人
    表示終止勞動契約，是上訴人向被上訴人表示終止契約，於九十年十一月三日，
    因上訴人表示要將被上訴人解僱，被上訴人才沒有去上班，被上訴人係在法院開
    庭時，才第一次見過上訴人所主張之工作守則，上訴人認為被上訴人不能配合她
    的要求方式工作，才將被上訴人解僱，自應給付預告工資及資遣費；另因為勞保
    局人員告訴被上訴人，因為被上訴人係在工會投保，不符合申請失業保險給付之
    資格，被上訴人就自己去找工作，直到九十一年三月間，方找到工作，所以沒有
    向職訓局申請輔導就業及接受職業訓練。上訴人所僱用之人雖未滿五人，員工亦
    可參加勞工保險，並非工人未滿五人即不用為勞工投保勞工保險。
參、證據：除援用第一審所提證據，並補提上訴人九十年六至十月份營業收入統計表
    一份為證。
    理  　由
一、本件被上訴人主張：其自九十年六月四日起，受僱於上訴人所經營之汽車修配場
    ，詎任職六個月後，上訴人竟藉故以被上訴人不能勝任工作，而對被上訴人終止
    勞動契約，依法上訴人應給付被上訴人預告工資一萬元「計算式：30000元（被
    上訴人月平均工資）×10/30日＝10000元」，且上訴人亦應給付被上訴人資遣費
    一萬五千元「計算式：30000元（被上訴人月平均工資）×6／12月＝15000元」
    。又上訴人有為被上訴人辦理投保勞工保險之義務，卻未投保，致被上訴人不具
    申請勞工失業保險給付之資格，而使被上訴人受有損害，依據民法第一百八十四
    條第二項之規定，上訴人應賠償被上訴人一十萬八千元「計算式：30000元（被
    上訴人月平均投保工資）×60%×6月（被上訴人最多可請領之月數）＝108000
    元」。爰請求上訴人給付被上訴人一十三萬三千元，及自支付命令繕本送達翌日
    （即九十一年三月九日）起，至清償日止，按年息百分之五計算之遲延利息。
二、上訴人則以：被上訴人自受僱擔任上訴人汽車修護技工以來，因疏失及能力不足
    ，發生許多維修瑕疵，造成上訴人損失；且被上訴人工作態度散漫，出勤狀況不
    佳，屢次未按時上工，造成上訴人管理上之困擾。上訴人鑒於上情，遂於九十年
    十月二日，告知將於同年十一月十日終止雙方之勞動契約，惟被上訴人於同年十
    一月三日，再次未將維修車輛之螺絲鎖緊，經上訴人糾正後，被上訴人即表示自
    九十年十一月四日起不再上班。被上訴人係自動申請離職，且上訴人已依法終止
    兩造間之勞動契約，被上訴人自不得向上訴人請求加發預告期間工資及資遣費。
    又上訴人所僱用之勞工未滿五人，且被上訴人於任職之初，經上訴人詢問其是否
    有勞工保險，被上訴人自稱已於工會投保，上訴人乃未為被上訴人投保，此情非
    可歸責於上訴人，而依勞工保險失業給付實施方法第四條規定，被保險人須非自
    願離職，具有工作能力及繼續工作意願，至離職辦理勞工保險退保當日止，已參
    加勞工保險滿二年，並向公立就業服務機構辦理求職登記，十四日內仍無法接受
    推介就業或安排職業訓練，方可請領失業給付。被上訴人係自動離職，且未舉證
    證明已符合上開請領失業給付之要件，被上訴人請求上訴人賠償失業給付一十萬
    八千元，即屬無據等語置辯。
三、本件被上訴人主張其自九十年六月四日起，受僱於上訴人所經營汽車修配場擔任
    技工，至九十年十一月三日離職，而離職前六個月，平均每月工資為三萬元之事
    實，為上訴人所不爭執，自堪信為真實。又被上訴人主張其係遭上訴人資遣而被
    終止勞動契約，惟此為上訴人所否認，且辯稱：其本向被上訴人預告終止契約，
    惟被上訴人於九十年十一月三日，自行表示要離職，並經上訴人同意而去職，並
    非上訴人加以資遣云云。經查：
（一）按當事人主張有利於己之事實，就其事實有舉證之責任，民事訴訟法第二百七
      十七條前段定有明文。本件上訴人抗辯：其係因被上訴人工作有所疏失，及能
      力不足，發生許多維修瑕疵，且工作態度散漫，出勤狀況不佳，屢次未按時上
      工，上訴人本於九十年十月二日，告知被上訴人將於同年十一月十日，終止雙
      方之勞動契約，惟被上訴人於同年十一月三日，再次未將螺絲鎖緊，經上訴人
      糾正後，被上訴人即表示自九十年十一月四日起，不再上班之事實，業經被上
      訴人所否認，揆諸上開規定，上訴人自應就被上訴人係自願申請離職之事實，
      負舉證之責任。對此，上訴人於原審雖提出被上訴人工作疏失，及違反工作規
      則情事一覽表、被上訴人出勤紀錄卡、引擎部考核狀況表等件為證，惟上開文
      件均為上訴人單方片面作成之文書，且被上訴人亦否認自動申請離職，尚不得
      逕以該等文書，即認被上訴人係因工作有所疏失而自願申請離職；另上訴人於
      原審所舉之證人即上訴人之會計翁雅惠於九十一年九月十八日，於原審審理時
      證稱：「原告（即被上訴人）是引擎師傅，他上班經常遲到早退，工作不認真
      」等語，按證人翁雅惠為上訴人所經營叭叭走餐廳之員工，職責所繫，其證詞
      本易有偏頗之虞，自難遽信；且其證言縱然屬實，惟依其所證內容，僅足證明
      被上訴人有工作不力，未符合上訴人要求之情事，然亦無法證明上訴人已於九
      十年十月二日，有向被上訴人預告終止兩造勞動契約，及被上訴人確於九十年
      十一月三日，自願申請離職之事實。又證人即上訴人之客戶林能凱雖於九十一
      年九月十八日，在原審審理時陳證稱：「我的車子進廠修理後，還會漏油，車
      子溫度還會提高，我知道原告（即被上訴人）是被告（即上訴人）的修車師傅
      之一，但是我的車子是何人修的，我不清楚」，另證人劉茂松於九十二年四月
      十六日，於原審審理時復陳證稱：不清楚修車師傅是誰等語，是依上開證人之
      證詞，亦無法證明被上訴人確有上訴人所指未將客戶車輛螺絲鎖緊之事實，且
      該事實縱使存在，亦無法證明被上訴人於九十年十一月三日係自動申請離職。
      況上訴人於本院審理期日自：「在九十年十一月三日上訴人與被上訴人談，認
      被上人不適任應該離職，我問被上訴人要十一月三日離職或是十一月十日領薪
      水再離職，被上訴人在十一月三日當天表示要離職云云」（見本院九十二年九
      月二十六日準備程序筆錄）則依上訴之陳述，其顯對被上訴人表示欲以被上訴
      人不能勝任工作為由而予以解僱，僅給予對方離職日期之選擇餘地，則依其陳
      述情形顯非被上訴人自動離職，而係上訴人對被上訴人為終止契約之意思表示
      。是上訴人既無法舉證證明被上訴人於九十年十一月三日，係遭其指責未將客
      戶螺絲鎖緊，而自願申請離職，是上訴人上開抗辯，自無可採。
（二）又上訴人就被上訴人已於九十年十一月三日離職，即上訴人與被上訴人間之勞
      動契約，業於該日終止之事實，並不爭執。而上訴人就其抗辯：被上訴人於九
      十年十一月三日，係自願申請離職之事實，無法舉證證明一節，亦如前述；再
      參諸被上訴人事後向上訴人主張應給付資遣費及預告工資，並請求勞資爭議協
      調等事實，及審諸上訴人於審理中陳稱：被上訴人自受僱擔任上訴人汽車修護
      技工以來，因疏失及能力不足，發生許多維修瑕疵，造成上訴人損失；且被上
      訴人工作態度散漫，出勤狀況不佳，屢次未按時上工，造成上訴人管理上之困
      擾等語。顯見上訴人主觀上係認被上訴人工作能力不佳，不堪勝任其汽車修理
      廠工作，而對被上訴人終止契約，應可認定。是被上訴人主張上訴人於九十年
      十一月三日，係以被上訴人不能勝任工作為由，向被上訴人為終止契約之意思
      表示，而加以終止兩造間之勞動契約之事實，應屬可採。又本件被上訴人業已
      陳明其未向上訴人為任何終止勞動契約之意思表示，而係上訴人其不能勝任工
      作而加以資遣，是原審認兩造間勞動契約，係因被上訴人以上訴人有違反勞動
      契約或勞動法令，而對上訴人終止契約之認定，尚與事實不符，附此敘明。
四、按勞工對於所擔任之工作確不能勝任時，雇主得預告勞工終止勞動契約；雇主依
    第十一條或第十三條但書規定終止勞動契約者，其預告期間依左列各款之規定：
    繼續工作三個月以上，未滿一年者，應於十日前預告之。雇主未依第一項規定期
    間預告而終止契約者，應給付預告期間之工資；雇主依前條終止勞動契約者，應
    依左列規定發給勞工資遣費：一、在同一雇主之事業單位繼續工作，每滿一年發
    給相當於一個月平均工資之資遣費。二、依前款計算之剩餘月數，或工作未滿一
    年者，以比例計給之。未滿一個月者以一個月計，勞動基準法第十一條第五款、
    第十六條第一項第一款、第三項、第十七條分別定有明文。本件上訴人既係依勞
    動基準法第十一條第五款之規定，未經預告即終止與被上訴人間之勞動契約，依
    上開說明，被上訴人即得依勞動基準法第十六條第三項、第十七條之規定，請求
    預告期間之工資及資遣費。又兩造就被上訴人離職前之月平均工資為三萬元，復
    無爭執，故被上訴人自九十年六月四日起，受僱於上訴人，至九十年十一月三日
    終止契約止，計受僱六個月，則依上述規定，被上訴人得向上訴人請求之預告工
    資金額為一萬元「計算式：30000元（被上訴人月平均工資）×10/30日＝10000
    元」，且被上訴人得向上訴人請求之資遣費為一萬五千元「計算式：30000元（
    被上訴人月平均工資)×6/12月＝15000元）」。
五、按受僱於僱用勞工五人以上之公民營工廠、礦場、鹽場、農場、牧場、林場、茶
    場之產業勞工及交通、公用事業之員工。年滿十五歲以上，六十歲以下應以其雇
    主或所屬團體或所屬機構為投保單位全部參加勞工保險為被保險人。勞工保險法
    第六條第一項第一款定有明文。另受僱於僱用未滿五人之第六條第一項第一款至
    第三款規定各業之員工，亦得準用本條例之規定參加勞工保險，勞工保險法第八
    條第一項第二款亦定有明文。是必須僱用勞工五人以上之公民營工廠雇主方有為
    勞工投保勞工保險之強制義務；惟如雇主所僱用之勞工未滿五人，其無為勞工強
    制投保之義務，則必須勞工主動請求雇主為其辦理勞工保險，雇主方有為其投保
    之義務。本件上訴人僱用被上訴人期間，其引擎、鈑金工廠之員工於九十年六、
    七月份僅有詹勳翰、被上訴人、陳元逢、許鴻進四人，於八月份僅有詹勳翰、被
    上訴人、陳元逢三人，於九月、十月、十一份為詹勳翰、被上訴人、陳元逢、黃
    常新四人，有被上訴人所提出九十年六至十月份營業收入統計表在卷可參，且經
    證人翁雅惠到庭所陳明，復為被上訴人所不爭執，是上訴人辯稱其工廠所僱用之
    員工未滿五人，其對被上訴人並無強制投保之義務存在，應屬可採。被上訴人主
    張上訴人應強制為其投保勞工保險而未投保，應無可採。又被上訴人於受僱上訴
    人之前曾以台中縣汽車保養修理業職業工會為投保單位，而加入勞工保險，直至
    九十一年三月三日，再轉以永德汽車修配廠為投保單位，加入保險之事實，為兩
    造所不爭執，並有被上訴人之勞工保險資料表一份在卷可參，且被上訴人就其曾
    要求上訴人為其投保勞工保險之事實，復未能舉證明，是上訴人抗辯：被上訴人
    於受僱之時表示已在工會投保加入勞工保險，乃未要求上訴人為其投保勞工保險
    之事實，應屬可採。按被上訴人雖得要求上訴人為其投保勞工保險，惟其因已在
    工會投保，而未要求上訴人特別為其加入勞工保險，是被上訴人未依勞工保險法
    第八條一項第二款規定加入勞工保險，係因被上訴人未要求上訴人投保所致，顯
    係可歸責於被上訴人而非可歸責於上訴人。是被上訴人因未以勞工保險第八條一
    項第二款規定加入勞工保險，以致無勞工保險失業給付實施辦法第二條之適用，
    因而未具請領勞工失業給付之資格，非可歸責於上訴人，被上訴主張上訴人有為
    其投保勞工保險之義務而未依約履行，致其喪失請領一十萬八千元勞工失業給付
    之權利，因而請求上訴人賠償上開金額，顯無理由。
六、綜上所述，被上訴人所得請求上訴人給付之預告工資為一萬元、資遺費為一萬五
    千元，合計被上訴得請求上訴人給付之款項為二萬五千元，從而，被上訴人基於
    勞動契約預告工資請求權、資遣費請求權之法律關係，請求上訴人給付二萬五千
    元，及自支付命令送達翌日（即九十一年三月九日）起，至清償日止，按年息百
    分之五計算之利息之部分，為有理由，應予准許，原審就此部分為被上訴人勝訴
    之判決，並為准予假執行之宣告，於法並無不合，上訴人上訴認為此部分原判決
    不當，求予廢棄改判，為無理由，應予駁回其上訴；另被上訴人所為超過前述上
    訴人應為給付金額及遲延利息之部分之請求為無理由，原審就該部分為被上訴人
    有利之判決，尚有未洽，是上訴意旨指摘原審判決此部分有所未當，為有理由，
    應予廢棄。又上開廢棄部分，被上訴人在第一審之訴及假執行之聲請，應予駁回
    。
七、因本案事證已臻明確，兩造其餘主張陳述及所提之證據，均毋庸再予審酌，附此
    敘明。
八、據上論結，本件上訴為一部有無理由，一部有理由，依民事訴訟法第四百三十六
    條之一第三項、第四百四十九條第一項、第四百五十條、第七十九條，判決如主
    文。
中　　　華　　　民　　　國　　九十三　　年　　  二 　　　月　　　六　 　日
　　　　　　　　　　　　　　　 　　　 臺灣台中地方法院勞工法庭
~B審判長法官　張瑞蘭
~B　　　法官　李悌愷
~B　　　法官  王金洲
右為正本，係照原本作成。
本判決不得上訴。
中　　　華　　　民　　　國　　九十三　　年　　　二　　　　月　　　六　　日
~B法院書記官
